臺灣高等法院臺中分院刑事裁定
111年度聲字第1907號

聲   請   人                        
即選任辯護人  蔡佩諮律師（法扶律師）
被        告  林其賢  



上列聲請人因被告違反毒品危害防制條例等案件（本院111年度
上訴字第2009號），聲請具保停止羈押，本院裁定如下：
    主  文
聲請駁回。
    理  由
一、聲請意旨略以：㈠被告甲○○（下稱被告）應無刑事訴訟法所
    規定之羈押原因：按大法官釋字392號解釋意旨，羈押係干
    預人身自由最大之強制處分，為保全程序之最後手段，非確
    已具備法定要件且認定有必要者，不可率然為之。又按釋字
    第665號解釋意旨，並非可以重罪為羈押之理由，仍應審核
    其他要件始可。被告家中有年邁之父母，身體狀況均不佳，
    父親目前已高齡60歲，因長期洗腎而換腎，經診斷患有高血
    壓、心臟病等重大疾病，為重度傷病；母親患有心臟病，肝
    指數過高，精神狀況不佳；就讀高中之未成年女兒近日甫從
    臺北轉學回到臺中；被告之弟弟為中度聽障，弟媳為重度殘
    障，3名姪子均領有學習遲緩之殘障手冊，均待被告協助照
    料，足見被告並無逃亡之虞。又被告現患有雙側頰黏膜白斑
    ，須持續追蹤治療，絕無逃亡之可能。被告先前於民國106
    年間遭通缉，係因被告當時未收受開庭通知而未能按時到庭
    ，非有意逃亡。再被告前經法務部於105年8月12日以法授矯
    字第10501070520號函核准假釋，並於假釋中付保護管束，
    假釋期間均定期報到，保護管束順利結束，益徵無逃亡之動
    機及跡象存在。另被告於偵查及審判程序中均已坦承全部犯
    罪事實，供出毒品來源「李安棋」，槍枝來源「鄒智然」，
    且願意配合警方查緝上手，協助警方誘捕偵查，實無再行勾
    串共犯及證人之虞；且本件毒品均已查扣在案，被告亦無湮
    滅、偽造、變造證據之可能，足認本件並無羈押之原因存在
    。㈡被告並無羈押之必要：被告並非犯罪首腦人物，乃因獨
    自承擔家計，一時失慮致罹重典，對其所犯均已據實以告，
    已深表悔悟；被告平時以賣便當為業，有正當職業及處所，
    須獨自扶養年邁之父母及就讀高中之未成年女兒，為家中之
    經濟支柱，實無任何逃亡之動機、意圖，亦無任何事實足認
    有逃亡之可能；被告已坦承全部犯行，據實供出毒品及槍枝
    來源，並願意配合警方實施誘捕偵查，更無勾串共犯或證人
    之虞，是以，本件應以替代羈押之方式為之已足，實無對被
    告予以羈押之必要，請求准予具保停止羈押，並另為命具保
    、責付或限制被告住居之裁定，使被告能安頓家中一切事物
    ，被告當如期到庭接受訊問、審判及嗣後可能之執行云云。
二、按被告及得為其輔佐人之人或辯護人，得隨時具保，向法院
    聲請停止羈押，刑事訴訟法第110條第1項定有明文。查本件
    刑事具保停止羈押聲請狀上之狀首雖載明「聲請人即被告甲
    ○○」，狀末記載「具狀人：甲○○；撰狀人：蔡佩諮律師」等
    字，惟僅有「蔡佩諮律師」之印文，本院審酌上情，認本件
    聲請人應為被告之選任辯護人，先予敘明。
三、㈠按司法院大法官釋字第665號解釋理由書載明：「刑事訴訟
    法第101條第1項第3款規定之羈押，係因被告所犯為死刑、
    無期徒刑或最輕本刑為5年以上有期徒刑之罪者，其可預期
    判決之刑度既重，該被告為規避刑罰之執行而妨礙追訴、審
    判程序進行之可能性增加，國家刑罰權有難以實現之危險，
    該規定旨在確保訴訟程序順利進行，使國家刑罰權得以實現
    ，以維持重大之社會秩序及增進重大之公共利益，其目的洵
    屬正當。又基於憲法保障人民身體自由之意旨，被告犯上開
    條款之罪嫌疑重大者，仍應有相當理由認為其有逃亡、湮滅
    、偽造、變造證據或勾串共犯或證人等之虞，法院斟酌命該
    被告具保、責付或限制住居等侵害較小之手段，均不足以確
    保追訴、審判或執行程序之順利進行，始符合該條款規定，
    非予羈押，顯難進行追訴、審判或執行之要件，此際羈押乃
    為維持刑事司法權有效行使之最後必要手段，於此範圍內，
    尚未逾越憲法第23條規定之比例原則，符合本院釋字第392
    號、第653號、第654號解釋意旨，與憲法第8條保障人民身
    體自由及第16條保障人民訴訟權之意旨，尚無違背」等語，
    可知上開解釋並非逕予宣告修正前刑事訴訟法第101條第1項
    第3款重罪羈押原因係屬違憲，而係要求附加考量被告除犯
    重罪外，是否有相當理由認為其有逃亡、湮滅、偽造、變造
    證據或勾串共犯或證人等之虞。而依法條之體系解釋，該等
    附加考量與單純考量同條第1項第1款、第2款之羈押原因仍
    有程度之不同。基此，伴同重罪羈押予以考量之逃亡之虞，
    與單純成為羈押原因之逃亡之虞，其強度仍有差異，亦即伴
    同重罪羈押考量之逃亡之虞，其理由強度可能未足以單獨成
    為羈押原因，然得以與重罪羈押之羈押原因互佐。又重罪常
    伴有逃亡、滅證之高度可能，係趨吉避凶、脫免刑責、不甘
    受罰之基本人性，倘一般正常之人，依其合理判斷，可認為
    該犯重罪嫌疑具有逃亡或滅證之相當或然率存在，即已該當
    「相當理由」之認定標準，不以達到充分可信或確定程度為
    必要。以量化為諭，若依客觀、正常之社會通念，認為其人
    已有超過百分之五十之逃亡、滅證可能性者，當可認為具有
    相當理由認為其有逃亡、滅證之虞。況刑事訴訟法第101條
    第1項第3款之規定業於106年4月26日公布施行，依修正後第
    101條第1項第3款規定：「所犯為死刑、無期徒刑或最輕本
    刑為5年以上有期徒刑之罪，有相當理由認為有逃亡、湮滅
    、偽造、變造證據或勾串共犯或證人之虞者。」其修正理由
    為「被告所犯為死刑、無期徒刑或最輕本刑為5年以上有期
    徒刑之罪者，其可預期判決之刑度既重，為規避刑罰之執行
    而妨礙追訴、審判程序進行之可能性增加，國家刑罰權有難
    以實現之危險，故如有相當理由認為其有逃亡、湮滅、偽造
    、變造證據或勾串共犯或證人等之虞，法院斟酌命該被告具
    保、責付或限制住居等侵害較小之手段，均不足以確保追訴
    、審判或執行程序之順利進行，非予羈押，顯難進行追訴、
    審判或執行，非不得羈押之，業經司法院釋字第665號解釋
    闡釋在案，爰配合修正第1項第3款之規定。」已將司法院大
    法官釋字第665號解釋所闡釋重罪伴隨逃亡、湮滅、偽造、
    變造證據或勾串共犯或證人等之高度可能性明文化。而關於
    被告是否有「逃亡或有逃亡之虞」的羈押原因，應依具體、
    客觀事實認定，惟此事實並非僅限於逃亡的事實（如通緝到
    案），尚包括有逃亡之虞的事實。而被告有無逃亡的可能，
    正如量刑採取行為人刑法，必須考量各別被告的個人化事由
    一樣，人犯羈押與否問題也涉及高度的屬人性（如逃亡、串
    證與否），很難畫出明確的裁量基準。一般而言，從法治先
    進國家的經驗來看，可以考量的積極因素是：預期刑期很高
    、曾經逃亡等；消極因素則為：高齡、阻礙逃亡的疾病等。
    ㈡次按羈押被告之目的，在於確保訴訟程式之進行、確保證
    據之存在、真實及確保刑罰之執行，而被告有無羈押之必要
    ，及羈押後其原因是否仍然存在，有無繼續羈押之必要，應
    否延長羈押等等，均屬事實認定之問題，法院有依法認定裁
    量之職權，自得就具體個案情節予以斟酌決定，如就客觀情
    事觀察，法院許可羈押之裁定在目的與手段間之衡量，並無
    明顯違反比例原則情形，即無違法或不當可言。又執行羈押
    後有無繼續之必要，仍許由法院斟酌訴訟進行程度及其他一
    切情事而為認定。聲請停止羈押，除有同法第114條各款所
    列情形之一不得駁回者外，其准許與否，該管法院有自由裁
    量之權。
四、經查：
  ㈠被告涉犯毒品危害防制條例第4條第1項及第6項之販賣第一級
    毒品未遂罪、毒品危害防制條例第4條第2項之販賣第二級毒
    品罪、毒品危害防制條例第8條第1項轉讓第一級毒品罪，及
    槍砲彈藥刀械管制條例第7條第4項非法持有非制式手槍罪，
    犯罪嫌疑重大，經原審法院於111年7月25日以111年度訴字
    第627號判決分別判處有期徒刑6年2月、5年2月（2罪）、7
    月（2罪）、5年2月，定應執行刑為有期徒刑10年10月。被
    告不服原審判決，提起上訴，現由本院以111年度上訴字第2
    009號審理中。經本院法官於111年8月23日訊問被告後，認
    為被告涉犯毒品危害防制條例第4條第1、2、6項及槍砲彈藥
    刀械管制條例第7條第4項等罪，犯罪嫌疑重大，有刑事訴訟
    法第101條第1項第3款之情形，非予羈押顯難進行審判、執
    行，而有羈押之必要，應自111年8月23日起執行羈押3月等
    情，有本院111年8月23日訊問筆錄、刑事報到單、押票在卷
    可佐。
  ㈡被告涉犯之販賣第一級毒品罪、販賣第二級毒品罪、非法持
    有非制式手槍罪均為最輕本刑5年以上有期徒刑之罪，屬刑
    事訴訟法第101條第1項第3款所定之罪，且原審法院已就被
    告所犯之販賣第一級毒品未遂罪（1罪）、販賣第二級毒品
    罪（2罪）、毒品危害防制條例第8條第1項轉讓第一級毒品
    罪（2罪）、槍砲彈藥刀械管制條例第7條第4項非法持有非
    制式手槍罪（1罪），定應執行刑為有期徒刑10年10月，被
    告逃匿以規避審判程序之進行及刑罰執行之可能性甚高，衡
    情面臨重罪之訴追或遭判處重刑者，常伴有逃亡之高度可能
    性，此為趨吉避凶、脫免刑責、不甘受罰之基本人性，實有
    相當理由足認被告將來面臨重罪之審判或重刑之處罰，恐有
    逃匿以規避審判程序進行及刑罰執行之虞。又斟酌被告犯罪
    情節，及其所涉犯罪事實對社會侵犯之危害性及刑罰權遂行
    之公益，暨本案尚在審理中，考量司法追訴之國家與社會公
    益性，與被告人身自由之私益，兩相利益衡量後，本院認為
    對被告為羈押處分乃合乎比例原則，認有羈押之必要性，且
    無法因具保、責付、限制住居等替代手段而使之消滅。
  ㈢至於聲請意旨稱被告於106年間遭通缉係當時未收受開庭通知
    而非有意逃亡、105年間假釋中付保護管束均定期報到乙節
    ，核非使羈押原因消滅之事由。又被告現患有雙側頰黏膜白
    斑，有臺中監獄附設培德醫院得提供醫療照護，亦非刑事訴
    訟法第114條法定停止羈押之事由。聲請意旨稱被告坦承全
    部犯行並供出毒品及槍枝來源云云，乃屬被告犯罪後態度之
    評價，尚難據此即認其已無羈押之原因或無羈押之必要。另
    聲請意旨所稱有年邁父母、未成年女兒、身障的弟弟一家人
    有賴其照顧，請求准予具保停止羈押云云，縱認屬實，惟仍
    屬個人家庭狀況，不影響被告羈押原因及羈押必要性之認定
    ，非在本院斟酌是否具保停止羈押事由之列。
五、綜上所述，本案被告羈押之原因及必要性均存在，不能因具
    保而使之消滅，辯護人聲請令被告具保停止羈押，礙難准許
    ，應予駁回。
據上論結，應依刑事訴訟法第220條，裁定如主文。
中　　華　　民　　國　　111 　年　　9 　　月　　21　　日
            刑事第十一庭　  審判長法　官　張意聰
                                  法　官　周瑞芬
                                  法　官　陳慧珊
以上正本證明與原本無異。
如不服本裁定，得於收受送達後五日內向本院提出抗告書狀（須
附繕本）。因疫情而遲誤不變期間，得向法院聲請回復原狀。
                                  書記官  李淑芬 
中　　華　　民　　國　　111 　年　　9 　　月　　21　　日